臺灣士林地方法院民事判決　　　　　　 100年度簡上字第63號
上　訴　人　傅森德
被　上訴人　正泰資產管理有限公司
法定代理人　張龍根
訴訟代理人　黃冠澂
上列當事人間返還信用卡消費款事件，上訴人對於民國100 年2
月16日本院內湖簡易庭99年度湖簡字第1154號第一審判決提起上
訴，本院管轄之第二審合議庭於100 年10月6 日言詞辯論終結，
判決如下：
    主  文
原判決除確定部分外均廢棄。
上開廢棄部分，被上訴人在第一審之訴駁回。
第一審（除確定部分外）、第二審訴訟費用由被上訴人負擔。
    事實及理由
壹、程序方面：
    本件被上訴人經合法通知，未於言詞辯論期日到場，核無民
    事訴訟法第386 條所列各款情形，爰依上訴人之聲請，由其
    一造辯論而為判決。
貳、實體方面：
一、被上訴人於原審起訴主張：上訴人前向訴外人美商美國商業
    銀行股份有限公司（下稱美國銀行）訂立信用卡使用契約並
    請領信用卡使用，依約即得持卡於各特約商店記帳消費，但
    應於每期帳單繳款截止日前清償，或以循環信用方式繳付最
    低應繳金額以上之金額，逾期應另給付按年息19.97%計算之
    利息。詎上訴人未依約繳款，至民國94年8 月25日止尚欠新
    臺幣（下同）14萬6,412 元未為給付，其中7 萬3,508 元為
    消費本金。嗣訴外人荷商荷蘭銀行股份有限公司（下稱荷蘭
    銀行）因受讓美國銀行松山及台中分行營業部營業及資產負
    債，復於94年12月1 日將其對上訴人之前開債權、利息及違
    約金等債權（下稱系爭債權）全數讓與訴外人新榮資產管理
    股份有限公司（下稱新榮公司），新榮公司再於98年7 月6
    日將系爭債權讓與被上訴人，並已依民法第297 條規定將系
    爭債權讓與之事實通知上訴人等語。為此，爰依信用卡契約
    及債權讓與之法律關係，訴請被上訴人償還債務，並聲明：
    被上訴人應給付上訴人14萬6,412 元，及其中7 萬3,508 元
    部分自94年8 月26日起至清償日止，按週年利率19.97%計算
    之利息。
二、上訴人則以：雖曾向美國銀行申用信用卡刷卡消費，但均已
    按期繳款，否認被上訴人主張之信用卡消費款係其本人刷卡
    消費，上訴人未曾收到帳單及催收通知，被上訴人亦未提供
    消費明細及簽單供其核對，且信用卡申請書上之簽名亦經修
    改過等語，以資抗辯。
三、本件原審對於被上訴人之請求，判決上訴人應給付被上訴人
    7 萬3,508 元，及自94年10月23日起至清償日止，按週年利
    率19.97%計算之利息，另駁回被上訴人其餘之訴，並就被上
    訴人勝訴部分依職權宣告假執行。上訴人就其敗訴部分，全
    部不服，並聲明：（一）原判決不利上訴人部分廢棄。（二
    ）上開廢棄部分，被上訴人在第一審之訴駁回。被上訴人則
    請求駁回上訴。（原審就被上訴人請求逾7 萬3,508 元及自
    94年10月23日起至清償日止，按週年利率19.97%計算之利息
    部分判決駁回被上訴人之訴，未據被上訴人聲明不服，已告
    確定）。
四、本院之判斷：
（一）按當事人主張有利於己之事實者，就其事實有舉證之責任
      ，民事訴訟法第277 條前段定有明文；次按請求履行債務
      之訴，除被告自認原告所主張債權發生原因之事實外，應
      先由原告就其主張此項事實，負舉證之責任，必須證明其
      為真實後，被告於其抗辯事實，始應負證明之責任，此為
      舉證責任分擔之原則（最高法院43年台上字第377 號判例
      要旨參照）。
（二）查被上訴人主張上訴人向美國銀行申用信用卡刷卡消費，
      迄至94年8 月25日止，尚積欠14萬6,412 元，其中7 萬3,
      508 元為本金，依信用卡約定條款第15條規定，積欠本金
      部分應自94年8 月26日起至清償日止按週年利率19.97 %
      計算利息一情，雖提出上訴人申用信用卡所填寫之申請書
      、債權讓與證明書、債權讓與金額表、債權讓與通知之存
      證信函、報紙公告、財政部88年8 月20日台財融字第0000
      0000號函、美國銀行信用卡注意事項等證據為證（原審卷
      第9 至17、48頁），而上訴人亦坦承曾向美國銀行申用信
      用卡，但否認有積欠刷卡消費款，然依被上訴人提出之前
      揭證據資料，僅可證明上訴人曾向美國銀行申用信用卡及
      被上訴人曾輾轉自美國銀行、荷蘭銀行、新榮公司受讓債
      權，但尚不足以證明其對上訴人有信用卡消費款債權請求
      權存在。
（三）按債權讓與人應將證明債權之文件，交付受讓人，並告以
      關於主張債權所必要之一切情形，且債務人於受通知時，
      所得對抗讓與人之事由，皆得以之對抗受讓人，民法第29
      6 條、第299 條第1 項定有明文。查被上訴人基於債權讓
      與之法律關係，繼受讓與人之地位取得同一債權，亦取得
      證明債權之文件資料，則被上訴人主張對於上訴人有信用
      卡刷卡消費款之返還請求權存在，自應就該請求權法律關
      係發生及存在之積極事實，負舉證責任，復參以荷蘭銀行
      係於94年12月1 日將系爭債權讓與新榮公司，距離被上訴
      人主張系爭債權計算之基準日即94年8 月25日，不過3 個
      月左右，對於可證明系爭債權存在之文件，當在其可以保
      存調閱範圍之內，並將之交付予受讓人方合乎常情，然被
      上訴人迄今均未提出就其主張上訴人積欠刷卡消費款本金
      7 萬3508元之簽帳單、刷卡使用紀錄（含特約商店、刷卡
      日期、金額）或積欠消費款14萬6,412 元之明細資料或帳
      單資料，實難難認被上訴人就前揭主張已盡舉證之責。
（四）況依上訴人聲請向財團法人金融聯合徵信中心函詢結果，
      該中心資料庫中亦無上訴人積欠美國銀行信用卡消費金額
      資料，此有該中心100 年9 月23日金徵（業）字第000000
      0000號函在卷可稽（二審卷第32頁）。又上訴人前於98年
      8 月13日依消費者債務清理條例規定向本院聲請清算事件
      ，聲請狀內之債權人清冊亦未列有系爭債務，所附財團法
      人金融聯合徵信中心出具之當事人綜合信用報告--債務清
      理條例前置協商專用債權人清冊中，同無系爭債務明列在
      內等情，亦經本院依職權調閱98年度消債清字第46號全卷
      查核明確（詳見該卷第7 至8 、10至12頁），益徵上訴人
      主觀上並不知悉有系爭債務存在，客觀上亦無其他積極證
      據可資證明上訴人尚積欠前揭信用卡消費款，是以，尚難
      單憑被上訴人提出之信用卡申請書、債權讓與證明書等證
      據資料，即逕認其主張對上訴人之信用卡債權請求權存在
      。
五、從而，被上訴人本於債權讓與及信用卡契約之法律關係，請
    求上訴人給付信用卡消費款，原審判命上訴人給付被上訴人
    7 萬3,508 元，及自94年10月23日起至清償日止，按週年利
    率19.97%計算之利息，並依職權宣告假執行部分，即有未洽
    。上訴意旨就此部分指摘原判決不當，求予廢棄改判，為有
    理由，爰由本院將原判決此部分予以廢棄，改判如主文第2
    項所示。
六、本件事證已臻明確，兩造其餘攻擊防禦方法及證據調查，經
    審酌後，認與判決結果不生影響，爰無逐一論述之必要，附
    此敘明。
七、據上論結，本件上訴為有理由，依民事訴訟法第436 條之1
    第3 項、第450 條、第385 條第1 項前段、第78條，判決如
    主文。
中    華    民    國   100    年    10    月    25    日
                  民事第二庭  審判長法  官  林政佑
                                    法  官  蕭錫証
                                    法  官  黃欣怡
以上正本證明與原本無異。
本件判決不得上訴。
中    華    民    國   100    年    10    月    28    日
                                    書記官  游意婷